臺灣臺北地方法院民事簡易判決
110年度北簡字第15715號
原      告  滙豐（台灣）商業銀行股份有限公司


法定代理人  麥康裕  
訴訟代理人  蔡碧玲  
上列原告與被告謝志宏等及追加被告謝洞庭等間請求塗銷分割繼
承登記事件，本院判決如下：
    主    文
原告之訴及追加之訴均駁回。
訴訟費用由原告負擔。
    事實及理由要領
一、按原告之訴，有當事人不適格，或依其所訴之事實，在法律
    上顯無理由，法院得不經言詞辯論，逕以判決駁回之。但其
    情形可以補正者，審判長應定期間先命補正。第二項情形，
    原告之訴因逾期未補正經裁判駁回後，不得再為補正。民事
    訴訟法第249條第2項第1、2款、第3項定有明文。又原告向
    法院提起民事訴訟，除應具備訴訟成立要件外，並須當事人
    之適格無欠缺，法院如認為當事人不適格，亦得不經言詞辯
    論，逕以判決駁回原告之訴。而所謂當事人適格，係指就特
    定訴訟得以自己名義為原告或被告之資格，因而得受本案判
    決者，謂之當事人適格，或稱為正當當事人；雖非法律關係
    之主體，如就該為訴訟標的之法律關係有管理權、處分權者
    ，其當事人即為適格。復按繼承人有數人時，在分割遺產前
    ，各繼承人對於遺產全部為公同共有；公同共有物之處分及
    其他之權利行使，除法律另有規定外，應得公同共有人全體
    之同意，民法第1151條、第828條第3項分別定有明文。又債
    權人依民法第244條行使其撤銷權，如僅請求撤銷債務人
    之行為，則應以行為當事人為被告，即其行為為單獨行為時
    ，應以債務人為被告，其行為為雙方行為時，應以債務人及
    其相對人為被告，故其行為當事人有數人時，必須一同被訴
    ，否則應認其當事人之適格有欠缺（最高法院著有28年上字
    第978號裁判可資參照）。
二、本件原告起訴主張：原告對被告謝志宏已取得台灣板橋地方
    法院所核發之98年度司執字第66064號債權憑證在案，被告
    謝志宏應清償原告新臺幣110,366元及依執行名義所應清償
    之利息等。然被告謝志宏迄今尚未清償，嗣原告查調被告謝
    志宏之財產資料時，始知位於臺北市○○區○○段○○段000地號
    土地，及同段186建號建物(權利範圍均為1分之1，下稱系爭
    不動產)，本為被繼承人謝蔡梅所有，被繼承人謝蔡梅死亡
    後，經原告查詢被告即繼承人謝志宏並未向法院聲請拋棄繼
    承，系爭不動產應由被繼承人謝蔡梅之繼承人辦理繼承登記
    而為公同共有，惟被告並未辦理繼承登記，反將系爭不動產
    以分割繼承為原因辦理所有權移轉登記予被告謝英男。被告
    謝志宏明知積欠原告款項未清償，恐原告追索而為該移轉行
    為，此舉難排除彼等全無為脫免被告謝志宏名下財產受執行
    償還，致原告無法聲請強制執行系爭不動產以獲得清償之情
    形，有害於原告甚明，爰依法提起本件訴訟等語。並聲明：
    ㈠被告間就被繼承人謝蔡梅所遺位於臺北市○○區○○段○○段000
    地號土地，及同段186建號建物於民國102年3月17日所為遺
    產分割協議之債權行為及於102年5月7日所為登記原因為分
    割繼承之物權行為均應予以撤銷；㈡被告謝英男於上開房地
    於102年5月7日之登記原因為分割繼承之所有權移轉登記應
    予以塗銷。
三、經查，本件原告以被告謝志宏將系爭不動產以繼承為由移轉
    登記予被告謝英男之行為，已使原告權益受損，而依民法第
    244條第1項規定，訴請宣告撤銷系爭不動產所有權之分割繼
    承債權行為及物權行為，並請求被告謝英男應將系爭不動產
    以繼承為登記原因所為之所有權移轉登記予以撤銷，則依上
    開規定及裁判意旨，自應以被告謝志宏之被繼承人謝蔡梅之
    全體繼承人為被告一同被訴，當事人始為適格，此亦為原告
    所明知，而於起訴狀所載明。而依原告起訴所附被繼承人謝
    蔡梅之全體繼承人均未聲明拋棄繼承，是謝蔡梅之全體繼承
    人非僅為被告謝志宏、謝英男，嗣經本院於110年12月1日裁
    定命原告補正，原告固於111年1月13日具狀追加謝洞庭、謝
    志成、謝政輝、謝政霖為被告，惟其中謝志成業於原告追加
    起訴前之108年9月19日已死亡，足認其於本件訴訟繫屬前已
    無當事人能力，原告此部分之追加顯非適法，應予駁回。嗣
    經本院於111年2月22日發函命原告於文到7日內具狀補正謝
    志成之繼承系統表及全體繼承人之姓名及住居所，並載明全
    體被告之書狀，然原告迄未追加謝志成之繼承人為被告，是
    本件原告僅以其餘被告謝志宏、謝英男、謝洞庭、謝政輝、
    謝政霖等人提起本件訴訟，其當事人適格即有欠缺。揆諸上
    開規定及說明，本件原告之訴及追加之訴，顯不合法。
四、從而，原告提起本件訴訟，依其所訴之事實，有當事人不適
    格之情形，於法不合，爰不經言詞辯論，逕以判決駁回之。
五、依民事訴訟法第436條第2項、第249條第2項、第78條，判決
    如主文。
中　　華　　民　　國　　111 　年　　3 　　月　　31　　日
                  臺灣臺北地方法院臺北簡易庭
                              法  官　李宜娟
以上正本係照原本作成。
如不服本判決，應於判決送達後20日內向本庭提出上訴狀。（須
按他造當事人之人數附繕本）。如委任律師提起上訴者，應一併
繳納上訴審裁判費。
中　　華　　民　　國　　111 　年　　3 　　月　　31  　日
　　　　　　　　　　　　　　  書記官　官逸嫻